【裁判字號】    99,易緝,79
【裁判日期】    990630
【裁判案由】    竊盜
【裁判全文】
臺灣板橋地方法院刑事判決              99年度易緝字第79號
公  訴  人  臺灣板橋地方法院檢察署檢察官
被      告  乙○○
上列被告因犯竊盜案件，經檢察官提起公訴（99年度偵字第2381
號），被告於審理中為有罪陳述，經告知簡式審判程序之旨，並
聽取當事人之意見後，由本院裁定行簡式審判程序，判決如下：
    主  文
乙○○犯結夥竊盜罪，累犯，處有期徒刑拾月，未扣案之鑰匙壹
支沒收。
    事  實
一、乙○○前因於民國94年6 月8 日至95年3 月9 日連續犯毀越
    安全設備竊盜罪，經臺灣高等法院以96年度上易字第49號刑
    事判決撤銷原判決，改判有期徒刑二年，於96年3 月22日確
    定。另因於94年6 月20日犯傷害罪，經本院以94年度簡字第
    5633號刑事簡易判決判處有期徒刑三月，於95年5 月5 日確
    定。上開兩罪於95年7 月8 日入監執行，經裁定減刑並定應
    執行刑後，於97年8 月10日因徒刑執行完畢出監。
二、乙○○明知竊盜犯行之違法性，前於98年12月間與綽號「股
    溜」（可能姓名張嘉明）之成年男子欠缺金錢償債，因「股
    溜」前持有可開啟甲○○位在臺北縣中和市○○路252 巷36
    弄1 號1 樓之在巷弄交岔路口之住處（下稱甲○○住處）之
    不明鑰持，「股溜」遂邀同其與丙○○（已經本院判處有期
    徒刑十月）以該鑰持竊取甲○○住處內之財物，乙○○即與
    丙○○、「股溜」，基於結夥分擔把風及侵入他人住宅行竊
    之結夥竊盜之共同犯意，於98年12月23日上午11時許，三人
    在甲○○位在臺北縣中和市○○路252 巷36弄1 號1 樓之未
    在巷弄交岔路口之住處（下稱甲○○住處）前會合後，並於
    同日時16分58秒至17分17秒在甲○○住處旁交岔路口處觀望
    後，即合意分由丙○○、乙○○入內行竊，而由「股溜」在
    上開交岔路口處為把風，即由丙○○於同日時17分28秒許，
    持鑰匙一支，將甲○○住處大門鐵門打開，並進入甲○○住
    處，再由傅普元於同日時18分08秒許，自該住處大門進入該
    住處並關起大門，將該大門鐵門內鎖反鎖（上開侵入住宅部
    分，未據告訴），丙○○、乙○○即在甲○○住處內竊取財
    物，共竊得甲○○所有之LV皮包三個、Solvil Titus手錶一
    對、金手鍊二條、金項鍊四條、鑽石戒子一隻、金戒子三隻
    、港幣葡幣共約二萬元及人民幣一千五百元等物並將上開物
    品置於一提袋內，即分由丙○○手提該提袋，分由乙○○於
    同日時41分44秒許先自甲○○住處側門離去，再由丙○○手
    於同日時分51秒許提該提袋自同側門離去，並於同日時分57
    、58秒至該大門鐵門前確認該鐵門關閉後，才行離去。嗣甲○○於同日中午12時30分許返家，發現家中遭竊，經報警處
    理由警調閱甲○○住處前巷弄交岔路口等處之監視器，始循
    線查獲乙○○，並在乙○○家中查獲甲○○遭竊之LV皮包三
    個、Solvil Titus手錶一對（已經發還甲○○），始查知上
    情。
三、案經甲○○訴由臺北縣政府警察局中和第二分局移送臺灣板
    橋地方法院檢察署檢察官偵查起訴。
    理  由
一、本案被告乙○○所犯係死刑、無期徒刑或最輕本刑為三年以
    上有期徒刑以外之罪，於本院審理程序進行中，被告先就被
    訴事實為有罪之陳述，經本院告知簡式審判程序之旨，並聽
    取公訴人、被告之意見後，由本院依刑事訴訟法第273條之1
    第1項規定，裁定進行簡式審判程序。
二、上開事實業據被告乙○○於本院審理中坦承不諱，核與證人
    甲○○於警詢證述之情節相符，甲○○住處前巷弄交岔路口
    監視器監視影像檔案暨影像翻拍畫面六幀、尋獲失物採證照
    片、贓物認領保管單一紙在卷可稽。查以：
  (一)按以刑法第321 條第1 項第4 款之結夥三人以上竊盜罪，所
    謂之「三人以上」，固以在場共同實施或在場參與分擔實施
    犯罪之人為限，而不包括同謀共同正犯在內（最高法院83年
    度台上字第8 號判決要旨參照），亦即，本條項款之結夥三
    人，不包括同謀共同正犯而未參與實施犯罪行為者在內；然
    按以「被告事先參與搶奪之謀議，實施搶奪被害人財物時，
    又在場把風，為防止阻犯罪事實發生之行為，自屬犯罪行
    為之分擔。是其所犯搶奪罪之加重條件，除夜間侵入住宅外
    ，尚有結夥三人以上，即應成立結夥三人以上，於夜間侵入
    住宅搶奪罪。」，最高法院84年度台上字第6242號判決要旨
    亦可參照，是以，如行為人事前參與犯罪行為之謀議，於實
    施犯罪行為時又在場，而其在場之行為，如已達於把風等之
    阻犯罪事實發生之分擔行為，自仍構成本條項款規定之結
    夥行為。查以，本案「股溜」把風之地點係在甲○○住處旁
    之該交岔路口，亦即，依本案巷口監視器影像暨影像翻拍畫
    面所示之位置，該交岔路口係呈「Ｔ」字型，「股溜」出現
    位置約距離甲○○住處門口五、六公尺處（約二至三部機車
    車身之長度），是該把風行為之地點與被告及乙○○所侵入
    之住宅即著手竊盜之處所，相隔甚近，就其三人犯罪目的之
    實現上，除可認屬同一場所外，該把風行為顯係屬在場阻
    犯罪事實發生之分擔行為，是本案應構成結夥三人以上之加
    重事由。
  (二)另本案起訴書雖記載「…，丙○○以破壞門鎖之方式打開上
    址鐵門後，…」，然此部分經證人甲○○向警陳明以渠返家
    後發現打不開鐵門之情形，係因竊嫌從內將第二道門反鎖，
    故打不開，其後係由側門才得開門進入等語，是起訴書此部
    分之記載，容屬誤會，應予更正。復按刑法第321 條第1項
    第2款規定之「毀越」，係指毀損踰越，「毀」、「越」二
    者有其一，即可成立。「毀」，如破壞門扇、挖掘牆垣，毀
    不須達不堪使用之程度，祇須使其能侵入即可，亦不成立毀
    損罪；「越」，係指越入者而言，如係走入，則不得謂之「
    越」，應解釋為超越或踰越。是如以鑰匙開啟門扇走入，自
    非屬於本條項款之踰越行為。本案依本案巷口監視器影像所
    示之犯罪情節，同案被告丙○○係以鑰匙開門走入，且依證
    人甲○○警詢中之證言，其門鎖未遭破壞，僅係遭被告從屋
    內鎖上內鎖而無法打開，本案自未有起訴書論罪所指之本條
    項款之加重要件，起訴書此部分事實之評價，亦容有違誤。
  (三)綜上事證，本案事證明確，被告犯行洵堪認定，應予依法論
    科。
三、被告乙○○與丙○○及「股溜」以事實欄二所示之共同竊盜
    方式，由其與丙○○進入甲○○住處，竊得甲○○財物，核
    其所為係犯刑法第321 條第1 項第4 款之結夥竊盜罪。起訴
    書認本案另有同條項第2 款規定之加重要件，容有違誤，已
    詳如前述（參見本判決理由欄二、(二)所示）。被告與丙○○
    及「股溜」間，就本案犯行，有犯意之聯絡與行為之分擔，
    構成共同正犯；又刑法第321 條第1 項第4 款之結夥竊盜罪
    本質即為共同犯罪，爰不於主文諭知係共同犯罪（最高法院
    83年度台上字第2520號判決要旨參照）。被告前受有如事實
    欄一所示之犯罪科刑及執行情形，有臺灣高等法院被告前案
    紀錄表一份在卷可憑，其於受有期徒刑之執行完畢後，五年
    以內故意再犯本案有期徒刑以上之本罪，係構成累犯，應依
    刑法第47條第1 項規定加重其刑。爰審酌被告因欠缺金錢償
    債，竟與丙○○、「股溜」共同結夥以侵入住宅方式竊取他
    人住宅內之財物，其等所為，除侵害他人財產權外，就其等
    侵入他人住宅部分，雖未據被害人告訴，惟對他人法益係已
    經造成重大侵害與危險，其等所為，顯屬非是，公訴人雖請
    求量處有期徒刑一年，茲斟酌其素行紀錄、智識程度、犯案
    動機、被害財物之價值、及其犯後坦承犯行表示悔悟等一切
    情狀，量處如主文所示之刑以示懲儆。又未扣案之鑰匙一支
    ，查係「股溜」所有，而供其等共同為本案犯行之用，是該
    鑰匙雖未扣案，然依卷內事證，既無證據可認已經滅失而不
    存在，爰依刑法第38條第1 項第2 款、第3 項，併為沒收之
    諭知。
據上論斷，應依刑事訴訟法第273 條之1 第1 項、第299 條第1
項前段，刑法第28條、第321 條第1 項第4 款、第47條第1 項，
第38條第1 項第2 款、第3 項判決如主文。
本案經檢察官陳怡親到庭執行職務。
中    華    民    國    99    年    6     月    30    日
                  刑事第一庭  法  官  陳世旻
上列正本證明與原本無異。
如不服本判決，應於判決送達後10日內敘明上訴理由，向本院提
出上訴狀 (應附繕本) ，上訴於臺灣高等法院。其未敘述上訴理
由者，應於上訴期間屆滿後20日內向本院補提理由書「切勿逕送
上級法院」。
                              書記官  楊雅芳
中    華    民    國    99    年    7     月    12    日
附錄：本案論罪科刑法條
中華民國刑法
第  321    條（加重竊盜罪）
犯竊盜罪而有左列情形之一者，處六月以上、五年以下有期徒刑
：
一、於夜間侵入住宅或有人居住之建築物、船艦或隱匿其內而犯
    之者。
二、毀越門扇、牆垣或其他安全設備而犯之者。
三、攜帶兇器而犯之者。
四、結夥三人以上而犯之者。
五、乘火災、水災或其他災害之際而犯之者。
六、在車站或埠頭而犯之者。
前項之未遂犯罰之。

司法院資訊處製作；財團法人民間司法改革基金會備份。
